最高法院刑事判決　　　　　　　　　　　　　　　　　九十一年度台上字第六二號
　　上　訴　人　丙○○
　　　　　　　　甲○○
　　　　　　　　乙○○
右上訴人等因偽證案件，不服台灣高等法院台中分院中華民國九十年三月十三日第二
審更審判決（八十八年度重上更(二)字第三八號，起訴案號：台灣台中地方法院檢察署
八十二年度偵字第一九六四一號、八十三年度偵字第八七○二、九九一○、一○二九
二、一○五四○、一二一九二號），提起上訴，本院判決如左：
    主  文
原判決撤銷，發回台灣高等法院台中分院。
    理  由
本件原判決撤銷第一審關於上訴人丙○○、乙○○、甲○○等部分之科刑判決，改判
仍論上訴人等教唆證人於執行審判職務之公署審判時，於案情有重要關係之事項，供
前具結，而為虛偽陳述罪，丙○○、乙○○各判處有期徒刑貳年陸月；甲○○判處有
期徒刑壹年，固非無見。
惟查(一)、證據雖已調查，而其內容未明瞭者，即與未經調查無異，如遽行判決，仍屬
應於審判期日調查之證據而未予調查。原判決事實部分載稱：「乙○○邀丙○○見面
，而丙○○亦將之轉告知石月裡，其等三人遂於民國八十年三月十八日晚上，在台中
市○○路福野日本料理店與甲○○見面會商，會談中甲○○誤信乙○○可代為擺平官
司，乃承諾願讓出新台幣（下同）一千萬元分配款，以換得其民事訴訟勝訴，刑事部
分獲無罪判決，乙○○為詐取該款項，因之教唆丙○○、由之再教唆石月裡找出證人
（未指名）……丙○○亦據此告知石月裡辦理，其並教唆丙○○為違背其任務之行為
，要丙○○將來民事部分二審如其代理之一方敗訴，就不要再上訴，使之確定，丙○
○亦將情告之合夥人石月裡」（原判決第四頁末行至第五頁第五行、第八至十一行）
，理由部分亦說明：「被告乙○○教唆丙○○，再由丙○○與石月裡二人教唆不特定
之證人作偽證……被告乙○○教唆丙○○就附表二所示之人為背信部分」等旨（原判
決第三十一頁第三、十三行），認定乙○○教唆丙○○教唆偽證、由之再教唆石月裡
教唆偽證，及乙○○另再教唆丙○○背信等情。惟原判決之事實如果無訛，當晚在福
野日本料理店見面會商者，除乙○○、丙○○及甲○○外，既尚有石月裡一人，何以
需由乙○○教唆丙○○後，再由丙○○轉告石月裡？乙○○有無同時教唆石月裡？即
有釐清之必要，究竟實情為何，自應詳加調查，究明真相，資為判斷之依據，原審遽
行判決，自有職權調查未盡之違法。(二)事實審法院調查所得之證據，如其內容或對同
一待證事實之價值不相一致時，自應依論理及經驗法則加以取捨，形成心證，於判決
書之理由欄內詳予說明，以憑認定事實；否則，如就此等證據未加取捨，全部採為認
定犯罪事實之依據，而未說明理由，即有證據上理由矛盾及理由不備之違法。且刑事
訴訟法上所謂認定犯罪事實之證據，係指足以證明被告確有犯罪行為之證據而言，該
證據必須適於為被告犯罪事實之證明，始得採為斷罪之資料。原判決雖說明：證人徐
秀北（民事訴訟原告李美鳳等六十五人之一）於八十三年七月二十五日偵訊中證稱：
丙○○律師沒有通知我提起三審上訴云云，核與證人李萬得所供相符等旨（原判決第
十五頁倒數第二行至第十六頁第三行），資為不利上訴人丙○○之證據，惟李萬得於
第一審法院調查時證稱：「確認本票債權不存在之訴，不再上訴是因一千萬元和解，
另一點刑事部分已判無罪，再上訴也會敗訴，且又要繳裁判費，故不再上訴」等語（
見第一審卷(二)第二六六頁），如果證人李萬得所證屬實，其係認前開民事訴訟部分，
即或上訴亦會敗訴，始無意上訴，其所為證言與徐秀北所證並未相同，如李萬得所以
不再上訴，係經由丙○○告知上情後，出於己意而決定，得否謂丙○○對李萬得部分
，亦構成背信罪責，不無疑問，原判決就上開不同之陳述，既未於理由內詳予說明論
斷，復併採為認定丙○○犯罪之憑據，自有證據上理由矛盾之違法。(三)科刑判決書記
載之犯罪事實，為論罪科刑適用法律之基礎，故凡於適用法令有關之事項，必須詳加
認定明確記載，然後於理由內明犯罪事實所憑之證據及其認定之理由，使事實與理
由互相一致，方為合法。原判決理由壹之四雖說明：「被告甲○○為求免刑責及民事
訴訟獲得勝訴乃與丙○○、石月裡唆使王忠漢、廖全城出庭偽證，為有利於彼之陳述
，所為應成立教唆偽證罪及教唆背信犯行」等旨（原判決第三十頁第六至八頁），惟
於事實欄部分，則未認定甲○○有教唆背信之犯行，理由壹之六部分，亦僅說明上訴
人甲○○係犯刑法第二十九條、第一百六十八條教唆偽證罪，致原判決事實之認定與
理由之說明，齟齬不一，有判決理由矛盾之違誤。況本件第一審判決並認定上訴人甲
○○亦成立教唆背信罪（第一審判決第十八頁），原判決雖撤銷第一審之判決，惟未
說明第一審此部分之判決是否不當，亦有理由不備之違誤。(四)科刑判決所認定之事實
，與所採之證據不相適合，即屬證據上理由矛盾，其判決當然違背法令。原判決以丙
○○於中機組及偵查中供稱：「（八十年三月十八日）第一次在福野日本料理店見面
時，乙○○講說證人不要再咬甲○○，……我則說證人如果不據實陳述，可能會有偽
證問題，乙○○表示證人部分已與法院打點好，不會有偽證問題。」等語（見偵字第
一九六四一號卷第二五四頁背面、第二六○頁），資為不利上訴人丙○○及乙○○之
證據，惟丙○○前開自白，似指偽證部分，乙○○已與法院打點好，原判決則認定乙
○○表示其會與法院打點好等情（原判決第五頁倒數第七行），似指尚未與法院打點
好，嗣才要打點，致證據之內容與原判決認定之事實不盡相符，此與丙○○之供述與
事實是否相符，至有關係，本院前次發回意旨已詳細指明，原判決逕將前開筆錄內容
更正為乙○○表示其會與法院打點好等情（原判決第十二頁第二、十行），而為相同
推斷，卻未說明其依據所在，致事實仍有未明，其瑕疵依然存在，自屬無可維持。上
訴意旨執以指摘，為有理由，應認原判決仍有撤銷發回之原因。原判決關於丙○○不
另為無罪諭知部分，基於審判不可分原則，應併予發回，附此明。
據上論結，應依刑事訴訟法第三百九十七條、第四百零一條，判決如主文。
中      華      民      國    九十一    年      一      月      九      日
                              最高法院刑事第十一庭
                                  審判長法官  林  增  福
                                        法官  邵  燕  玲
                                        法官  吳  昆  仁
                                        法官  陳  世  雄
                                        法官  惠  光  霞
      右正本證明與原本無異
                                              書  記  官
中      華      民      國    九十一    年      一      月     十六     日
